【裁判字號】    90,台上,2010
【裁判日期】    900406
【裁判案由】    偽造文書
【裁判全文】
最高法院刑事判決                                九十年度台上字第二○一○號
    上訴人  台灣高等法院檢察署檢察官
    被  告  甲○○
右上訴人因被告偽造文書案件，不服台灣高等法院中華民國九十年一月十八日第二審
更審判決（八十九年度上更(一)字第一二一三號，起訴案號：台灣士林地方法院檢察署
八十四年度偵字第五二○○、九二四二號），提起上訴，本院判決如左：
    主  文
原判決撤銷，發回台灣高等法院。
    理  由
本件原判決認定：被告甲○○係設在台北縣汐止市○○路三五二巷三十一號一樓俊鳴
工程有限公司（下簡稱俊鳴公司）負責人，從事工程施工等工作業務，為納稅義務人
，竟於民國（下同）八十二年間，為逃漏俊鳴公司之營利事業所得稅，明知陳廖淯、
李明治、陳靜玉、曾文裕等人於八十二年間並非俊鳴公司之員工，從未向該公司支領
薪資，竟基於偽造文書及逃漏俊鳴公司營利事業所得稅之故意，先後與駱秀桂（係甲
○○之妻，未據起訴）、陳明松（係甲○○之胞弟，同案被告，另行審結）、游永訓
、何全明（同案被告，另行審結）分別基於概括之犯意聯絡（關於逃漏稅捐部份除外
），推由陳明松設法找尋人頭（即未實際在該公司工作領取薪資者之身分證及年籍資
料），以供俊鳴公司申報薪資所得，藉以逃漏營利事業所得稅，陳明松遂轉而委請游
永訓找尋人頭資料，游永訓再透過何全明，約定以每位人頭一張身分證影本新台幣（
下同）三千元之代價，何全明即先後向有共同犯意聯絡之真實姓名年籍已成年者，取
得陳廖淯、李明治、陳靜玉、曾文裕等人身分證影本（何全明從中得利五百元），經
由游永訓、陳明松、甲○○而輾轉交給駱秀桂，其間並利用不知情真實年籍不詳之已
成年者，偽刻陳廖淯、李明治、陳靜玉、曾文裕等人之印章（詳如原判決附表壹所示
），再交由駱秀桂於八十二年間，併同前開身分證影本委由不知情之合宜會計師事務
所人員（真實年籍不詳）連續多次於不詳之時間、地點以前開肆枚印章偽蓋於如原判
決附表貳所示薪資表領款人蓋章欄內，偽為各該人領款之證明，而於八十二年五月至
十二月間按月偽造薪津表之私文書，足生損害於陳廖淯、李明治、陳靜玉、曾文裕等
人；駱秀桂並利用前開會計事務所人員將上開薪津表中不實之內容登載於其業務上作
成之文書即八十二年度陳廖淯、李明治、陳靜玉、曾文裕等人之各類所得扣繳暨免扣
繳憑單（下稱扣繳憑單，每份扣繳憑單為一式四聯，因俊鳴公司屬非媒體申報單位，
故該扣繳憑單第一聯之報核聯，由該公司將之送交稽徵機關，第二聯為證明聯，由扣
繳單位交所得人附於綜合所得稅申報書上送稽徵機關申報綜合所得稅，第三聯為收執
聯，由扣繳單位交所得人留存，第四聯為存查聯，由扣繳單位存查），再持此不實之
扣繳憑單第一聯（即報核聯）向財政部台北市國稅局內湖稽徵所結算申報八十二年度
俊鳴公司之營利事業所得稅，使俊鳴公司因此逃漏二十萬之營利事業所得稅款，並致
陳廖淯八十二年度綜合所得稅增加二萬六千元之稅額，足生損害於稅捐機關課稅之正
確性及陳廖淯、李明治、陳靜玉、曾文裕等情，因而撤銷第一審不當之判決，改判從
一重論處被告共同偽造私文書，足生損害於公眾及他人之罪刑，固非無見。
惟原審就其認定被告共同偽造領款證明之薪津明細表及扣繳憑單兩項文書，究竟是否
商業會計法所規定之會計憑證而有八十四年五月十九日修正公布前該法第六十六條規
定之適用，疏未注意審酌，併予論列，致影響法律適用之正確性，尚難謂無判決不備
理由之違誤。檢察官上訴意旨，執以指摘原判決不當，非無理由，應認仍有撤銷發回
更審之原因。
據上論結，應依刑事訴訟法第三百九十七條、第四百零一條，判決如主文。
中      華      民      國     九十     年      四      月      六      日
                              最高法院刑事第二庭
                                  審判長法官  莊  來  成
                                        法官  呂  潮  澤
                                        法官  謝  俊  雄
                                        法官  白  文  漳
                                        法官  蘇  振  堂
      右正本證明與原本無異
                                              書  記  官
中      華      民      國     九十     年      四      月     十二     日


司法院資訊處製作；財團法人民間司法改革基金會備份。
